最高法院刑事判決　　　　　　九十六年度台上字第四九一０號
上　訴　人　甲○○
選任辯護人　蘇正信律師
上列上訴人因違反槍砲彈藥刀械管制條例案件，不服台灣高等法
院台南分院中華民國九十六年七月十日第二審判決（九十六年度
上訴字第三七七號，起訴案號：台灣台南地方法院檢察署九十五
年度偵字第八四００號），提起上訴，本院判決如下：
    主  文
原判決撤銷，發回台灣高等法院台南分院。
    理  由
本件原判決認定上訴人甲○○明知未經許可，不得寄藏具有殺傷
力之槍、彈，仍於民國九十四年七月間某日，在台南市政府旁，
受友人黃俊益（已死亡）之託而寄藏具殺傷力之仿ＢＥＲＥＴＴ
Ａ廠Ｍ九型半自動手槍製造之改造手槍換裝土造金屬滑套及土造
金屬槍管而成之改造手槍一支（槍枝管制編號00000000
00號）、土造子彈五十顆及「其餘槍、彈」，因而未經許可而
寄藏之。其中上開所指其餘槍彈部分，已於九十四年八月二十四
日上午三時二十分許，在台南市○○路○段六七三號「金萬象大
舞場」貴賓廳為警查獲（下稱第一次查獲），並扣得上開其餘槍
、彈〔即奧地利ＧＬＯＣＫ廠製十七型口徑九ｍｍ制式半自動手
槍一支（含彈匣一個，槍枝管制編號0000000000號）
、仿ＢＥＲＥＴＴＡ廠半自動手槍製造之玩具手槍之改造手槍（
含彈匣二個，槍枝管制編號0000000000號）一支、具
殺傷力口徑九ｍｍ制式子彈七顆、土造子彈三顆（具直徑八‧八
ｍｍ金屬彈頭）〕，該部分經台灣台南地方法院檢察署檢察官以
九十四年度偵字第一０六六一號起訴書起訴，已於九十五年五月
四日由原審法院以九十五年度上訴字第七七號判決處以有期徒刑
五年二月、併科罰金新台幣（下同）五萬元確定在案。詎上訴人
竟於原審法院九十五年度上訴字第七七號判決之翌日（即九十五
年五月五日）起，復基於寄藏改造手槍、子彈之犯意，未經許可
，寄藏前述黃俊益所交付保管未遭查獲之仿ＢＥＲＥＴＴＡ廠Ｍ
九型半自動手槍製造之改造手槍換裝土造金屬滑套及土造金屬槍
管而成之改造手槍一支（槍枝管制編號0000000000號
）、土造子彈五十顆。上訴人將其中土造子彈四十五顆藏置於車
牌號碼三Ｓ─九二九三號自用小客車內。嗣於九十五年五月十六
日上午七時三十分許，在台南市○○區○○路與永華七街口「夜
歡舞廳」側門處，因逆向違規停車遇警盤查，經其同意搜索結果
，扣得土造子彈四十五顆（其中經鑑驗試射十五顆，有十三顆可
擊發認具殺傷力，二顆不能擊發，認不具殺傷力，其餘三十顆，
認具殺傷力，起訴書誤載為僅其中十三顆具殺傷力）及與本案無
關之手銬一副（下稱第二次查獲）。上訴人另將寄藏前述黃俊益
所交付保管未被查獲之上開改造手槍一支及土造子彈五顆藏置在
其居住處即台南巿中西區○○路○段三三六號三樓之三。嗣因其
另案遭通緝，為警於九十五年十二月五日晚上十時五十分許，在
台南巿安平區○○路四十四巷口查獲（下稱第三次查獲），經其
同意前往上開上訴人居所搜索，查扣得上開改造手槍一支及土造
子彈五顆（經送鑑驗，採樣二顆試射，可擊發，其餘三顆認具有
殺傷力）等情。因而撤銷第一審之科刑判決，改判依想像競合犯
從一重論處上訴人未經許可，寄藏具殺傷力改造手槍罪刑。固非
無見。
惟查：(一)、刑法第十三條第一項規定：「行為人對於構成犯罪之
事實，明知並有意使其發生者，為故意。」學理上稱之為直接故
意或確定故意，係指行為人認識犯罪構成之事實，進而決意使之
發生，如行為人對犯罪事實並無認識，自無犯罪故意之可言。另
判斷事實所憑之依據，必須與卷內證據資料相符，乃能正確無訛
，倘與卷內之證據資料不符，則其判斷之基礎即非確實，應認有
證據上理由矛盾之違法，自足構成撤銷之原因。上訴人於九十六
年一月十九日檢察官訊問時供稱：「（檢察官問：為什麼上次被
查獲時，沒有被查獲本件槍彈？）黃俊益當時告訴我，東西放在
我車上，我以為他只有放一包東西，本件這一包掉到車子底座我
沒有看到那一包，上次警方查獲的那一包是我放在車上拿到金萬
象大舞廳的。（你什麼時候發現還有另一包槍彈？）上次查獲之
後。」等語（第三三號偵查卷第十八頁）。如果無訛，則上訴人
於九十四年七月間，似僅對第一次被查獲之一包槍彈（即上開奧
地利ＧＬＯＣＫ廠製十七型口徑九ｍｍ制式半自動手槍一支含彈
匣一個、仿ＢＥＲＥＴＴＡ廠半自動手槍製造之玩具手槍之改造
手槍一支含彈匣二個、具殺傷力口徑九ｍｍ制式子彈七顆、土造
子彈三顆），有所認識，對於第二次及第三次被查獲之另一包槍
彈並無認識而無犯罪之故意，遲至第一次被查獲（即「九十四年
八月二十四日」）之後對該另一包槍彈始有所認識而加以寄藏之
，上訴人未經許可寄藏本件槍彈之時間，似非於「九十四年七月
間某日」。則原審就上訴人上揭陳述是否與事實相符未加究明前
，遽於原判決事實認上訴人於「九十四年七月間某日」，在台南
市政府旁，受友人黃俊益之託而寄藏具殺傷力之仿ＢＥＲＥＴＴ
Ａ廠Ｍ九型半自動手槍製造之改造手槍換裝土造金屬滑套及土造
金屬槍管而成之改造手槍一支、土造子彈五十顆及其餘槍、彈，
因而未經許可而寄藏之等情，即與卷內之證據資料不符，而有證
據上理由矛盾之違法。(二)、審理事實之法院，就與待證事實有重
要關係，在客觀上認應行調查之證據，雖已為調查，惟其內容尚
未臻明瞭者，即與未經調查情形無異，如遽行判決，即有應於審
判期日調查之證據未予調查之違法。又科刑之判決書，應於理由
欄內，逐一說明犯罪事實所憑之證據及其認定之理由，使事實與
理由兩相一致，倘事實已有記載，理由未加說明，即有判決理由
不備之違法。原判決援引卷附內政部警政署刑事警察局之槍彈鑑
定書二份（第八四００號偵查卷第十三至十五頁、第三三號偵查
卷第十四至十六頁），資為認定本件查扣之子彈中，四十八顆（
即第二次查獲之四十三顆及第三次查獲之五顆）具殺傷力，其餘
二顆不具殺傷力之論據。然上開關於第二次查獲所扣押四十五顆
子彈之鑑定報告書（第八四００號偵查卷第十三至十五頁），僅
記載該四十五顆子彈均係改造子彈（具直徑約八點九ｍｍ金屬彈
頭），採樣十五顆試射，其中十三顆可擊發，認具殺傷力，另二
顆無法擊發，認不具殺傷力，至其餘三十顆子彈是否皆具有殺傷
力？並未載明；另關於第三次查獲所查扣五顆子彈之鑑定報告書
，亦僅記載該五顆子彈均係改造子彈（具直徑約八點七三ｍｍ金
屬彈頭），經採樣二顆試射，可擊發，認具殺傷力，至其餘三顆
子彈是否皆具有殺傷力？同未記載。則該業經試射之子彈中，既
僅部分具殺傷力，尚有部分不具殺傷力，其餘未經試射之三十三
顆子彈究竟有無殺傷力？即欠明瞭。此攸關上訴人本件被訴非法
寄藏槍彈犯行之認定，基於公平正義之維護，且與上訴人之利益
有重大關係，自有進一步調查之必要。乃原審未加詳查辨明，復
未於判決理由內說明其認定該三十三顆子彈具殺傷力之理由，徒
憑該鑑定結果，遽認本件查扣之子彈五十顆中有四十八顆具殺傷
力，非但有應於審判期日調查之證據未予調查之違失，抑且理由
不備。(三)、上訴人第一次被查獲子彈之直徑為八點八ｍｍ（見原
審卷第七十頁反面所附九十五年度上訴字第七七號判決書第二頁
所載），與第二次被查獲子彈四十五顆之直徑係八點九ｍｍ（詳
見第八四００號偵查卷第十四頁）及第三次被查獲子彈之直徑八
點三七ｍｍ（詳見第三三號偵查卷第十五頁之槍彈鑑定書）均不
相同，且後二者彈底之記載方式亦不相同（見第八四００號偵查
卷第十五頁及第三三號偵查卷第十六頁之槍彈鑑定書），第一次
與第二次及第三次查獲之子彈規格，既有上開所述之差異，則上
開子彈是否均係黃俊益於九十四年七月間同時委託上訴人寄藏？
不無疑義。如第二次查獲之子彈與第三次查獲之子彈係源於同另
一包槍彈，上訴人又係如何將不同規格之子彈區分為四十五顆與
五顆而分別寄藏之？如非源於同另一包槍彈，是否全部皆係受黃
俊益之委託而寄藏之？此攸關上訴人寄藏槍彈犯罪之時間與是否
為繼續犯之判斷，自有詳加查證剖析、釐清之必要。詎原審未予
詳查審究，率於判決事實欄認定上訴人自九十五年五月五日起，
復基於寄藏改造手槍、子彈之犯意，未經許可，寄藏前述黃俊益
所交付保管改造手槍一支、土造子彈五十顆，上訴人將其中土造
子彈四十五顆藏置於車牌號碼三Ｓ─九二九三號自用小客車內，
另將上開改造手槍一支及土造子彈五顆藏置在其居住處即台南巿
中西區○○路○段三三六號三樓之三等情（原判決第二頁第五行
至第二十一行），且未於理由內逐一說明其憑以認定之證據，使
事實與理由兩相一致，同有證據調查職責未盡及理由不備之違法
。以上，或係上訴意旨所指摘，或為本院得依職權調查之事項，
應認原判決有撤銷發回更審之原因。
據上論結，應依刑事訴訟法第三百九十七條、第四百零一條，判
決如主文。
中　　華　　民　　國　九十六　年　　九　　月　 十三   日
                      最高法院刑事第七庭
                          審判長法官  張　淳　淙
                                法官  劉　介　民
                                法官  張　春　福
                                法官  蔡　彩　貞
                                法官  林　俊　益
      本件正本證明與原本無異
                                      書  記  官
中　　華　　民　　國　九十六　年　　九　　月　 十九　 日
                                                      v
